臺灣屏東地方法院刑事判決　　　　　　　　　　　　　九十年度交易字第二七三號
　　公　訴　人　臺灣屏東地方法院檢察署檢察官
　　被　　　告　丙○○
　　選任辯護人　楊達雄律師
　　被　　　告　甲○○
右列被告等因業務過失傷害案件，經檢察官提起公訴（九十年度偵字第六二五四號）
，本院判決如左：
    主  文
丙○○從事業務之人，因業務上之過失傷害人致重傷，處有期徒刑肆月，如易科罰金
，以佰元折算壹日。
甲○○從事業務之人，因業務上之過失傷害人致重傷，累犯，處有期徒刑陸月，如易
科罰金，以佰元折算壹日。
    事  實
一、丙○○係屏東縣屏東市○○路四十三巷四之一號「順宏行」之負責人，係從事駕
    駛貨車運送鴨隻為其日常業務，其明知甲○○未具備大貨車駕駛執照，仍予以雇
    用，使甲○○擔任運送鴨隻之大貨車司機。甲○○前於民國八十五年間因違反水
    利法案件，經法院判處有刑徒刑六月，八十六年六月二十五日易科罰金執行完畢
    ，其受雇於丙○○，平日以大貨車運送為業，屬從事駕駛業務之人。丙○○為其
    雇主，就所僱用駕駛貨車為日常業務之人，應注意選任具有大貨車駕駛執照且具
    備駕駛大貨車能力之人，從事駕駛大貨車運送業務，竟疏未注意，選任未具備大
    貨車駕駛執照之甲○○從事駕駛業務。而甲○○明知其未考領大貨車駕駛執照，
    不得駕駛大貨車，仍於九十年八月二十八日下午五時許，駕駛車號九Ｈ－０九０
    號自用大貨車，沿屏東縣屏東市○○○○道，由北向南方向行駛，途經台糖屏東
    六塊厝畜殖場前，適有己○○所騎車號ＰＫＨ─八六四號之機車於右前方同向行
    駛，其原應注意汽車行駛時，駕駛人應注意車前狀況及兩車併行間之間隔，並隨
    時採取必要之安全措施，且行車速度應依標誌之規定，又超越時應於前車左側保
    持半公尺以上之間隔超越，而依當時天候晴、光線有暮光、市區道路限速五十公
    里、直路、路面乾燥、無缺陷、無障礙物、視距良好等情況，並無不能注意之情
    形，竟疏於注意，讓右前方騎機車之己○○先行，猶貿然以時速五十五公里超速
    行駛，而擦撞己○○所騎之機車，造成人車倒地，致己○○受有頭部外傷併左側
    頂部顱骨骨折、右額頂顳硬腦膜下腔出血、腦內出血、腦挫傷、左鎖骨骨折和左
    側第二、三、四、五肋骨斷裂等傷害，經送行政院衛生署屏東醫院急診入院並行
    開顱手術，現雖已清醒，惟意識不清、左側肢體癱瘓、對外在呼喚其姓名無法認
    知、智識程度大約低於三歲、身體四肢活動無法自主行動、依目前醫學技術復原
    可能性甚低，經本院民事庭法官會同鑑定人員實地勘驗明確，並裁定宣告己○○
    為禁治產人。甲○○於肇事後，連絡救護車前來，並送傷者己○○至行政院衛生
    署屏東醫院就診，同時請同車友人丁○○留於現場待警方前來處理，俟員警乙○○前來醫院時坦承係肇事者，並接受裁判。
二、案經被害人己○○之妹戊○○代行訴由臺灣屏東地方法院檢察署檢察官偵查起訴
    。
    理  由
一、訊據被告丙○○固坦承僱用被告甲○○之事實，惟矢口否認係僱用被告甲○○從
    事駕駛大貨車之工作，並辯稱：伊將鑰匙交予被告甲○○及丁○○二人，他們自
    己出去，不知何人開車云云；而被告甲○○固坦承於右揭時、地發生事故，肇致
    被害人己○○受傷而為禁治產宣告之事實，惟矢口否認其有何過失，並辯稱：伊
    有保持安全距離，是被害人從慢車道彎進快車道進來云云。
二、經查：
  (一)關於被告丙○○部分：
  １被告丙○○於偵查時供稱：他是我貨車之司機，平日載鴨子用，我僱用二名司機
    開二部車，我僱用二名司機，他們二人輪流開車（參偵查卷四十九頁反面）；是
    僱用甲○○開車，當時僱用二個人，一個有駕照，甲○○沒有駕照，他們二人都
    一起出去載鴨子，我不知道那天是誰開車，我承認我有過失（參偵查卷第五十八
    頁）各等語，復參以證人丁○○證稱：是在順宏行工作，在那邊工作十幾年，是
    作捆工，負責搬運鴨子，沒有作司機，有大貨車執照，但因耳朵不好，所以不開
    車（參本院九十一年三月十四日訊問筆錄第三頁）；及被告甲○○供稱：都是我
    在開，因為丁○○有重聽，所以不敢開車，車鑰匙是丙○○交給我的，驗車也是
    他叫我去驗的（參本院九十一年二月二十一日訊問筆錄第四頁）；我是從八十四
    年開始受僱於丙○○，從受僱他二個月後就開始幫丙○○開車（參本院九十一年
    三月十四日訊問筆錄第三頁）各等語，且佐以卷附丁○○為中度障之殘障手冊，
    足臻被告丙○○於偵查中之自白，堪認與事實相符。復佐以被告於本院審理時供
    承：我有僱用丁○○十幾年，一開始擔任捆工，因為他有大貨車駕照，所以就叫
    甲○○來開（參本院九十一年三月十四日訊問筆錄第三頁）等語，互參以觀，被
    告丙○○辯稱未僱用被告甲○○從事駕駛大貨車之工作，伊將鑰匙交予被告甲○○及丁○○二人，他們自己出去，不知何人開車云云，洵無足採。被告確有僱用
    無大貨車駕駛執照之被告甲○○從事大貨車駕駛業務，甚為明確。
  ２又被告丙○○明知被告甲○○並無大貨車駕駛執照，已如前述，而被告甲○○僅
    有自用小客車駕駛執照，為其所自承（參九十年八月二十八日警訊筆錄），且有
    公路監理電子閘門之證號查詢汽車駕駛人資料在卷可按，其自用小客車駕駛所要
    求之技術、車輛長度、寬度，及車輛大小，與大貨車駕駛之技術、車輛長度、寬
    度，及車輛大小之差異甚大，且在該二種不同車型車輛駕駛中之迴轉、行車間距
    亦大不相同，被告甲○○僅有自用小客車駕照，對於大貨車駕駛技術並未經過合
    格檢定而取得證照，其駕駛技術並不熟稔，被告甲○○在從事大貨車駕駛業務時
    易發生車禍事故為其雇主即被告丙○○所預見，而被告甲○○終因未保持行車之
    安全距離，致被害人己○○受有頭部外傷併左側頂部顱骨骨折而造成重大不治或
    難治之重傷害（詳如後述），雖雇主丙○○預見其發生而確信其不發生，仍難辭
    其過失之責。被告丙○○係「順宏行」之負責人，雖非以駕駛大貨車為業，然其
    載運鴨隻為其日常業務，而利用大貨車載運鴨隻自屬其日常業務，被告丙○○就
    其運載鴨隻之業務，竟疏於注意，未選任具有大貨車駕駛執照且具備駕駛大貨車
    能力之人，從事駕駛大貨車運送業務，而選任未具備大貨車駕駛執照、無合法駕
    駛大貨車資格之被告甲○○從事駕駛，而甲○○終因疏於注意擦撞被害人而肇事
    ，被告丙○○疏於業務上之注意義務而選任無合法駕照之人駕駛大貨車，顯與被
    害人己○○所受之重傷害間，具有因果關係，足堪認定。
  (二)關於被告甲○○部分：
  １按行車速度，依標誌之規定，在市區道路，時速不得超過五０公里；汽車行駛時
    ，駕駛人應注意車前狀況及兩車併行之間隔，並隨時採取必要之安全措施；又超
    越時應於前車左側保持半公尺以上之間隔超越，道路交通安全規則第九十三條第
    一項第一款、第九十四條第二項、第一百零一條第五款分別定有明文。而前開路
    段依當時天候晴、光線有暮光、市區道路限速五十公里、直路、路面乾燥、無缺
    陷、無障礙物、視距良好等情況，業經卷附道路交通事故調查報告表記載明確，
    足認被告甲○○並無不能注意之情形，惟竟疏於注意，讓右前方騎機車之被害人
    己○○先行，猶貿然以時速五十五公里超速行駛，而擦撞被害人所騎之機車，造
    成人車倒地，致被害人受有頭部外傷併左側頂部顱骨骨折、右額頂顳硬腦膜下腔
    出血、腦內出血、腦挫傷、左鎖骨骨折和左側第二、三、四、五肋骨斷裂等傷害
    ，其有過失，洵堪認定。復參以台灣省高屏澎區車輛行車事故鑑定委員會認定本
    件係甲○○駕駛自大貨車超越未保持安全間隔為肇事原因，己○○駕駛重機車無
    肇事因素，有該高屏澎鑑字第九一０一八六號之鑑定意見書在卷可佐，且經臺灣
    省車輛行車事故覆議鑑定委員會，研議認定照原鑑定意見，有該委員會九十一年
    五月十三日以府覆議字第九一０五七八號函覆本院在卷足參，且佐以卷附之交通
    事故現場照片十二幀，被告確有過失，至為明顯。被告辯稱伊有保持安全距離，
    是被害人從慢車道彎進快車道進來云云，洵不足採。
  ２又被害人己○○因前開車禍受有上揭頭部外傷等之傷害，有該醫院之診斷證明書
    三紙附卷可稽，且經送行政院衛生署屏東醫院急診入院並行開顱手術，經治療後
    ，現雖已清醒，惟意識不清、左側肢體癱瘓、對外在呼喚其姓名無法認知、智識
    程度大約低於三歲、身體四肢活動無法自主行動、依目前醫學技術復原可能性甚
    低，業經本院民事庭法官會同鑑定人員實地勘驗明確，且裁定宣告被害人己○○
    為禁治產人，有本院九十年度禁字第六三號民事裁定及其勘驗筆錄在卷可參，被
    告之過失行為與被害人致重傷害之結果間有相當因果關係，亦足堪認定。
  (三)至於被告丙○○之辯護人請求將被害人送公立醫院鑑定，本院認被害人因本件車
    禍所受之傷害，已造成重大不治或難治之傷害，且經法院裁定宣告其為禁治產人
    ，業經本院民事庭法官會同鑑定人員實地勘驗明確，本院認無重為鑑定之必要，
    附此敘明。
  (四)綜上，被告丙○○雇用司機疏於業務上之注意，而被告甲○○駕駛大貨車疏未注
    意車前狀況及安全間隔超越，其二人之過失行為顯與被害人己○○所受之重傷害
    間，具有因果關係，甚為明確。被告丙○○、甲○○二人之犯行洵堪認定，應依
    法論科。
三、核被告丙○○、甲○○二人所為係犯刑法第二百八十四條第二項後段之業務過失
    致重傷罪。公訴人認係犯同法第二百八十四條第二項之業務過失傷害罪，並未表
    明係為前段之業務過失傷害人，抑或後段之業務過失傷害人致重傷罪，自有未洽
    ，惟因其起訴之事實同一，本院自得予以審理，並變更起訴法條為同法同項後段
    之業務過失傷害人致重傷罪，合先敘明。被告甲○○無照駕駛車輛因而致人受傷
    ，依道路交通管理處罰條例第八十六條第一項之規定，應加重其刑。又被告甲○○曾於八十五年間因違反水利法案件，經法院判處有刑徒刑六月，八十六年六月
    二十五日易科罰金甫執行完畢，有臺灣高等法院被告全國前案紀錄表及臺灣屏東
    地方院檢察署刑案資料查註紀錄表各乙份在卷可按，其五年之內再犯此有期徒刑
    以上刑之本罪，為累犯，應依法加重其刑，併遞加重之。而被告甲○○於肇事後
    ，連絡救護車前來，並送傷者己○○至行政院衛生署屏東醫院就診，同時請同車
    友人丁○○留於現場待警方前來處理，俟員警乙○○前來醫院時主動向該員警坦
    承係肇事者，並接受裁判，業經證人乙○○於本院審理時證稱：甲○○當時有跟
    我說是他肇事的，我就把甲○○帶回警局作筆錄（參本院九十一年三月十四日訊
    問筆錄第二項）等語明確，被告甲○○之行為符合自首要件，甚為明確，爰依刑
    法第六十二條前段之自首規定，減輕其刑。其同時有刑之加重（無照駕車、累犯
    ）、減輕（自首）事由時，應先加後減之。爰分別審酌被告丙○○、甲○○二人
    之過失程度、迄未與被害人家屬商談和解之相關事宜，且被告丙○○一再飾詞圖
    辯未僱用無駕駛執照之人從事駕駛業務，其犯罪後態度不佳，及被告甲○○前受
    有刑徒刑之宣告而易科罰金甫執行完畢再犯此有刑徒刑之本罪，其素行不佳等一
    切情狀，分別量處如主文所示之刑，並分別諭知易科罰金之折算標準，以資懲儆
    。
據上論斷，應依刑事訴訟法第二百九十九條第一項前段、第三百條，道路交通管理處
罰條例第八十六條第一項，刑法二百八十四條第二項後段、第四十七條、第六十二條
前段、第四十一條第一項，罰金罰鍰提高標準條例第一條前段、第二條，判決如主文
。
本案經檢察官許英輝到庭執行職務
中      華      民      國      九十一      年    六    月    十八    日
                                      臺灣屏東地方法院交通法庭
                                          審判長法  官  吳永宋
                                                法  官  陳松檀
          法  官  李淑惠
右正本證明與原本無異。
如不服本判決應於收受本判決後送達後十日內向本院提出上訴書狀，其未敘述上訴理
由者，並得於提起上訴後十日內向本院補提理由書狀（均須按他造當事人之人數附繕
本 ）「切勿逕送上級法院」
                                          書記官        魏慧夷
中      華      民      國      九十一      年    六    月    十八      日
附錄論罪法條
刑法第二百八十四條
 (過失傷害罪)
因過失傷害人者，處六月以下有期徒刑、拘役或五百元以下罰金，致重傷者，處一年
以下有期徒刑、拘役或五百元以下罰金。
從事業務之人，因業務上之過失傷害人者，處一年以下有期徒刑、拘役或一千元以下
罰金，致重傷者，處三年以下有期徒刑、拘役或二千元以下罰金。
